臺灣板橋地方法院民事判決　　　　　　　　　　　　　九十三年度訴字第六六七號
　　原　　　告　丙○○
　　被　　　告　丁○○
　　　　　　　　尊龍汽車股份有限公司
　　右　一　人　乙○○
　　法定代理人
　　右　一　人　戊○○
　　訴訟代理人　甲○○
右當事人間請求侵權行為損害賠償事件，於民國九十三年九月七日言詞辯論終結，本
院判決如左：
    主    文
被告應連帶給付原告新台幣肆萬肆仟伍佰陸拾柒元，及被告丁○○自民國九十二年八
月二十八日、被告尊龍汽車股份有限公司自民國九十二年十二月二十三日起，至清償
日止，按週年利率百分之五計算之利息。
原告其餘之訴駁回。
訴訟費用由被告連帶負擔百分之三，餘由原告負擔。
本判決第一項於原告以新台幣壹萬伍仟元預供擔保後，得假執行。
原告其餘假執行之聲請駁回。
    事實及理由
一、原告起訴主張：被告丁○○係被告尊龍汽車客運股份有限公司（下稱尊龍公司）
    之營業大客車司機，於民國九十一年十二月二十六日晚上九時三十分左右，駕駛
    車號ＡＧ─四九二號營業大客車，沿台北市○○路由北往南方向行駛，行經台北
    市○○路與市○○道之交岔路口，突然快速右轉，以右側車身撞及騎機車之原告
    ，致人車一半卡在大客車車底下，人車均受有傷害及損傷。本案乃肇因被告丁○
    ○駕駛營業用大客車，於右轉行駛前自應注意右側直行車輛動態，竟不注意反而
    快速右轉撞及原告，其有過失責任至為明顯，且依據台北市車輛行車事故鑑定委
    員會及台北市政府交通局鑑定，亦認定被告丁○○應負百分之百過失責任。被告
    丁○○係被告尊龍公司之受雇人，依民法第一百八十四條、第一百八十八條第一
    項前段、第一百九十六條、第一百九十三條及第一百九十五條之規定，被告自應
    連帶賠償原告所受下列損害：
    1.原告所受傷害，經醫院及民俗療法計花費醫療費用新台幣（下同）十萬元及車
      輛修理費用一萬九千元。
    2.本件車禍發生時，原告被卡在車底，腿部受有嚴重傷害，無法行動上班，請求
      減少勞動力報酬七十二萬元。
    3.原告被卡在車底下，九死一生，受到重大驚嚇，餘悸猶存，且經鑑定後，被告
      責任明確，原告數次請求賠償，被告或置之不理，或藉詞狡辯推託，企圖卸責
      ，致原告身心受有重創，精神恍惚，請求賠償非財產上損害七十二萬元。
    並聲明：(一)被告應連帶給付原告一百五十五萬九千元，及自九十二年六月二十五
    日起至清償日止，按年息百分之五計算之利息。(二)原告願供擔保，請准宣告假執
    行。
二、被告則以：被告丁○○於本件車禍發生當時車身已開始右轉，是原告突然走到被
    告丁○○所價客車前面說遭撞及，被告丁○○也不知道有撞到原告，也根本沒有
    撞到原告，本件原告實有故意製造假車禍向被告無理求償之嫌，且被告丁○○之
    行向是綠燈，故原告有闖紅燈行駛等語置辯，並聲明：請求駁回原告之訴。
三、兩造於本院九十三年七月九日言詞辯論期日協議不爭執之事實為：
    原告在九十一年十二月二十六日晚上九點三十分在台北市○○路與市○○道之交
    叉路口因人車倒地受有左下肢腫、擦傷、紅腫之傷害。
四、兩造於本院九十三年七月九日協議不爭執之事實為：
    (一)被告丁○○是否有過失侵害原告之身體健康？如有，原告是否與有過失？
    (二)原告請求被告為損害賠償，其範圍及金額是否合理有據？
五、關於「(一)被告丁○○是否有過失侵害原告之身體健康？如有，原告是否與有過失
    ？」之爭點部分：
    (一)查被告丁○○係被告尊龍公司之營業大客車司機，於九十一年十二月二十六日
      晚上九時三十分左右，駕駛車號ＡＧ─四九二號營業大客車，沿台北市○○路
      由北往南方向行駛，行經台北市○○路與市○○道之交岔路口，欲右轉市○○
      道路，本應注意汽車駕駛人駕駛汽車至交岔路口時，轉彎車應讓直行車先行，
      且依其智識能力及當時情形均無不能注意之情事，詎丁○○竟疏未注意，即貿
      然右轉，適其同向右方有丙○○騎乘車號ＨＺ八─三八一號重型機車沿台北市
      ○○路由北往南直行至交岔路口，丁○○所駕駛營業大客車右側車身因而擦撞
      丙○○所騎乘機車左側引擎部位，致丙○○人車倒地，並受有左下肢腫、擦傷
      、紅腫五×四公分之傷害之事實，為本院九十二年度交自字第五號、台灣高等
      法院九十二年度交上易字第九二號刑事判決所明白審認，此有該二份判決書在
      卷可憑。
　  (二)被告雖否認被告丁○○有前揭過失傷害之行為，辯稱：被告丁○○根本沒有撞
      到原告云云。惟查，經證人即現場處理警察林志峰於被上丁○○被訴業務過失
      傷害本院刑事庭調查時到庭具結證稱：之前已有巡邏員警到達，伊不知道員警
      姓名，伊到時，大客車已經移開，地上有劃白色漆，標示固定的車角位置，機
      車倒在現場，原告站在機車旁，原告說他腳有受傷，但傷勢還好，不用就醫，
      原告有翻開傷勢給伊看，外表有明顯擦傷，伊有拍照，小腿肚部分，面積不大
      ，原告機車有受損，被告丁○○所駕大客車也有擦痕，伊於採證時，發現疑似
      新的痕跡，所以才拍照存證等語（見本院九十二年度字交自字第五號刑事卷第
      一一一頁），並提出其現場採證照片附於上開刑事卷可資佐證，而被告曾於肇
      事現場向林志峰警察供承：伊見承德路北向南之號誌右轉綠燈已亮，於是伊就
      打了右側之方向燈，並且右轉市○○道行駛，當伊車右轉約至肇事處時（當時
      伊並沒見到重機車ＨＺ八─三八一號），剛好有一營小客車在伊車之右前方下
      客人，致伊車無法繼續右轉行駛，因此伊就停於該處等待該營小客車起步時，
      伊就聽到伊車之右側車身部位有撞擊聲，之後伊見重機車ＨＺ八─三八一號之
      駕駛人跑到伊車之右前車門告知伊，伊才知伊車之右側車身被重機車ＨＺ八─
      三八一號之左側車身撞及而肇事等語，有臺北市政府警察局大同分局交通分隊
      交通事故談話紀錄表影本附於本院上開刑事卷可按，是依被告於肇事現場之供
      詞、證人林志峰之證詞，並審酌上開刑事卷所附道路交通事故調查報告表之現
      場圖、車損照片及原告傷勢照片、驗傷診斷書等情，被告丁○○所駕大客車確
      有與原告所騎乘之機車發生碰撞，應可認定。是被告上開抗辯即不足採。被告
      雖又抗辯：本件原告有故意製造假車禍以為不合理之求償之嫌云云，但並未舉
      證以為證明，亦難遽信。
　  (三)被告雖另辯稱：被告丁○○之行向號誌係綠燈，原告如無闖越紅燈，斷不可能
      撞及右轉中的被告丁○○所駕車輛，並被告丁○○所駕車輛底盤高度自地面量
      起不過約三十公分，而原告之重型機車倒地後之高度至少在五十公分以上，根
      本不可能發生原告所指之其人車一半在大客車底下等語。惟查，依道路交通事
      故調查報表現場圖記載肇事處距台汽北站出口約十九公尺，如被告尊龍公司客
      運站出口號誌之專用號誌為綠燈時，承德路之號誌為紅燈，則被告丁○○駕車
      自客運站出口綠燈駛出右轉承德路時亦會碰到承德路之紅燈，而被告丁○○駕
      車輛於從客運站出口駛出右轉進入承德路時，客運站出口之專用號誌既為綠燈
      ，客運站出口至肇事地點即承德路與市○○道交叉路口，距離約十九公尺，且
      斯時被告丁○○所駕大客車至交叉路口已開始右轉進入市○○道，足見當時承
      德路口之號誌己轉換為綠燈，否則依規定紅燈不得右轉，足見被告抗辯肇事時
      承德路口為紅燈，原告闖紅燈行駛為不可採。又證人即現場處理之警員林志峰
      雖未目睹車禍發生情形，但其於到場後有檢視原告之機車及被告丁○○所駕大
      客車受損情形，原告之機車左側引擎部位有受損及被告丁○○駕駛之大客車右
      下方有擦痕，並拍照存證，己據該證人於本院上開刑事案件中到場結證明確，
      並提出現場照片附卷可按，則縱如被告所抗辯，依被告丁○○所駕車輛底盤之
      高度不超過三十公分，不可能將原告機車倒地之高度至五十公分以上之機車壓
      在大客車底下，然亦無於被告丁○○所駕駛大客車於右轉時不慎擦撞原告所
      騎車之機車致人車倒地事實之認定，是被告此部分抗辯，亦不足資為其有利之
      認定。
    (四)按汽車駕駛人駕駛汽車至交岔路口時，轉彎車應讓直行車先行，此觀道路交通
      安全規則第一百零二條第一項第六款前段規定自明。本件被告丁○○自應注意
      及此，且依智識能力及當時情形均無不能注意之情事，竟疏未注意，於交岔路
      口右轉彎時未讓直行車先行，致擦撞直行至該交岔路口之原告所騎乘機車，原
      告因而人車倒地，並受有左下肢腫、擦傷、紅腫五Ｘ四公分之傷害，被告丁○
      ○之過失行為與原告受傷間顯有相當因果關係，是被告丁○○有過失傷害原告
      之行為，應可認定。本件車禍經臺北市車輛行車事故鑑定委員會鑑定及台北市
      政府交通局覆議結果，亦認本件被告駕駛營大客車於右轉市○○道時，疏未注
      意讓直行車先行，即貿然右轉，而與直行之原告所騎乘機車發生擦撞，被告丁
      ○○駕駛營業大客車行經交岔路口右轉未讓直行車先行，為本件車禍肇事之原
      因，原告則無肇事因素，此亦有台北市政府交通局九十二年五月七日北市交五
      字第０９２３１４９６１００號函附車輛行車事故鑑定案件九十二年五月五日
      北市交鑑意字第六０六八號覆議意見書之影本一份附於本院上開刑事卷可供參
      酌。是本件車禍係因被告丁○○之過失行為所致，原告並無與有過失情事甚明
      。
六、關於「(二)原告請求被告為損害賠償，其範圍及金額是否合理有據？」之爭點部分
    ：
    (一)醫療費用十萬元部分：原告主張其因本件車禍有支出醫療費用十萬元乙節，僅
      據提出台北縣立板橋醫院醫療費用證明單一紙附於本院九十二年度交附民字第
      二五０號卷第四頁為證，依該費用證明單之記載，原告自費部分為材料費十六
      元、證書費四百元及部分負擔二百二十元，合計為六百三十六元，其餘為健保
      支出，依全民健康保險法第八十二條規定：「保險對象因汽車交通事故，經本
      保險提供醫療給付者，本保險之保險人得向強制汽車責任保險之保險人代位請
      求該項給付。」，全民健康保險之被保險人因汽車交通事故，經全民健康保險
      提供醫療給付者，全民健康保險之保險人自得向強制汽車責任保險之保險人代
      位請求該項給付。而依強制汽車責任保險法第三十條規定，於該範圍內，加害
      人或強制汽車責任保險之被保險人之損害賠償責任即因而解免，全民健康保險
      被保險人對於加害人之損害賠償請求權亦因而喪失，是原告此部分之主張，超
      過六百三十六元部分，不應准許。其於接受民俗療法治療部分，原告並未提出
      任何證據以為證明，則其請求被告連帶賠償在六百三十六元之範圍內為有理由
      ，逾此範圍之請求，則屬無據。
    (二)車輛修理費用一萬九千元部分：按負損害賠償責任者，除法律另有規定或契約
      另有訂定外，應回復他方損害發生前之原狀。因回復原狀而應給付金錢者，自
      損害發生時起，加給利息。第一項情形，債權人得請求支付回復原狀所必要之
      費用，以代回復原狀。民法第二百十三條定有明文。是本件原告請求被告支付
      該機車回復原狀所必要之費用，即屬有據。原告既以修復補強費用計算回復原
      狀之金額，依最高法院七十七年度第九次民事庭會議決議(一)，自應扣除折舊。
      查原告所有之機車，因本件事故受損計支出修復費用一萬七千八百五十元（零
      件費用為一萬一千六百八十四元，工資為六千一百六十六元等情，業據證人黃
      燈燦到場證述明確（本院九十三年八月十七日言詞辯論筆錄），並提出估價單
      一份為證，原告所有系爭受損車輛係九十年六月十八日領照，有原告提出之行
      車執照影本一份附卷可按，算至九十一年十二月二十六日本件車禍發生時，系
      爭車輛使用期間已有一年六月又八日，則其零件部分，依一般社會通念，會因
      時間而產生價值之貶損，應予折舊。依營利事業所得稅結算申報查核準則第九
      十五條第八項規定，提列折舊以年為計算單位，其使用期間未滿一年者，按實
      際使用月數相當於全年之比例計算之，不滿一月者，以月計。依行政院公佈之
      固定資產耐用年限數表及固定資產折舊率表，以平均法計算之，系爭車輛之耐
      用年數為三年，每年折舊千分之三三三，則原告就零件部分得請求之金額應為
      一千四百六十八元【第一年折舊11,684 X 0.333=3,891，元以下四捨五入，下
      同，第二年折舊（11,684-3,891）X 0.333=2,595，第三年折舊（ 11,684-
      3,891-2,595）X 0.333 X 7/12 =1,010， 11,684-3,891-2,595-1,010= 4,188
      】，連同工資六千一百六十六元，原告得請求之回復原狀費用應為一萬零三百
      五十四元（4,188+6,166=10,354）。
    (三)勞動能力減少計七十二萬元：原告雖主張其因本件車禍有一年多無法上班，但
      並未舉證以為證明。經本院向台北縣立板橋醫院函詢原告須休養多久使得再從
      事工作，並其動能力減損情形為何？經該院覆以「主訴遭打擊，併有下肢疼痛
      ，傷痕五乘四公分紅腫擦傷」、「能力恢復約一星期，無損之後的能力」等語
      ，亦有該院九十三年六月四日北縣板醫歷字第０９３０００１９７５號函附診
      斷證明書一份在本院卷第三十六至第三十七頁可憑。則原告因本件車禍受傷，
      其休養期間應為一星期。原告雖主張其從事仲介業，平均月收入為五至十萬元
      左右，但經本院函調其申報綜合稅資料，其九十年度申報之薪資所得為十九萬
      二千元，九十一年度之薪資所得則為十二萬元，此有財政部台灣省北區國稅局
      台北縣分局九十三年六月一日北區國稅北縣二字第０９３１０３０６７２號函
      附綜合所得稅結算申報書之影本二份附於本院卷第二十九至第三十二頁可稽，
      原告上開主張顯與事實不符，是本院認應依行政院八十六年十月十六日頒布施
      行最低基本工資每月一萬五千八百四十元為基礎計算原告此部分損害。是原告
      得請求之損失應為三千五百七十七元（15,840≒31 X 7=3,577）。
    (四)精神慰撫金七十二萬元部分：查原告因被告丁○○之過失行為，致身體受有傷
      害，從而，原告依民法第一百九十五條第一項前段、第一百八十八條第一項前
      段之規定請求被告連帶賠償非財產上損害，洵屬有據。又按慰撫金之多寡，應
      斟酌雙方之身分、地位、資力與加害之程度及其他各種情形核定相當之數額，
      其金額是否相當，自應依實際加害情形與被害人所受之痛苦及雙方之身分、地
      位、經濟狀況等關係決定之。查原告為四十六年九月二十八日出生，本件事故
      發生時年近四十五歲，高中畢業，從事房屋仲介業務等情，業據原告陳明，其
      名下有房屋及土地各一筆，亦據提出土地及建物所有權狀之影本附於本院卷第
      四十三至第四十五頁可憑，被告丁○○係四十一年六月十日生，本件車禍發生
      時為五十歲，初中肄業，月薪約四萬餘元，名下有小客車一部，房屋及土地各
      一筆等情，亦據被告陳明等兩造之年齡、教育程度、社會地位、資力等情形，
      並原告係因被告丁○○駕車右轉為讓直行車先行之過失以致受有左下肢腫、擦
      傷、紅腫五×四公分之傷害，須休養一星期，心理上確受有痛苦等情，認原告
      請求被告賠償非財產上之損害七十二萬元，猶屬過高，應以三萬元為適當。
    綜上，原告得請求被告連帶賠償之金額應為四萬四千五百六十七元（636+10,354
    +3,577+30,000=44,567）。
七、又按給付有確定期限者，債務人自期限屆滿時起，負遲延責任。給付無確定期限
    者，債務人於債權人得請求給付時，經其催告而未為給付，自受催告時起，負遲
    延責任。其經債權人起訴而送達訴狀，或依督促程序送達支付命令，或為其他相
    類之行為者，與催告有同一之效力。民法第二百二十九條第一、二項分別定有明
    文。本件損害賠償之債並未定有期限，而被告丁○○與被告尊龍公司係分別於九
    十二年八月二十八日及同年十二月二十三日始受原告起訴狀繕本之送達，依上開
    規定，應分別自九十二年八月二十八日及同年十二月二十三日始負遲延責任。則
    原告請求被告自九十二年六月二十五日起給付遲延利息，即屬無據。從而，原告
    本於侵權行為之法則，請求被告連帶給付四萬四千五百六十七元，及被告丁○○
    自九十二年八月二十八日、被告尊龍公司自九十二年十二月二十三日起，均至清
    償日止，按週年利率百分之五計算之利息之範圍內，為有理由，應予准許。逾此
    範圍之請求，為無理由，應予駁回。
八、又查，原告陳明願供擔保請求准予宣告假執行，經核原告勝訴部分並無不合，爰
    酌定相當擔保金額准許之。至於原告敗訴部分，其假執行之聲請因訴之駁回而失
    所附麗，應併予駁回之。
九、本案事證已臻明確，兩造其餘主張陳述及所提之證據，無礙勝負之判斷，爰不一
    一論述，附此敘明。
十、結論：原告之訴為一部有理由、一部無理由，依民事訴訟法第八十五條第一項但
    書、第七十九條但書、第八十五條第二項、第三百九十條第二項，判決如主文。
中　　　華　　　民　　　國　　九十三　　年　　　九　　　月　　二十三　　日
                                臺灣板橋地方法院民事第三庭
                                    法  官  陳麗玲
右為正本係照原本作成
如對本判決上訴，須於判決送達後廿日內向本院提出上訴狀
中　　　華　　　民　　　國　　九十三　　年　　　九　　　月　　二十三　　日
                                    書記官  顧嘉文
